【裁判字號】    98,易,1794
【裁判日期】    980622
【裁判案由】    恐嚇
【裁判全文】
臺灣臺中地方法院刑事判決              98年度易字第1794號
公  訴  人  臺灣臺中地方法院檢察署檢察官
被      告  乙○○
上列被告因恐嚇取財案件，經臺灣臺中地方法院檢察署檢察官提
起公訴（98年度偵字第7110號、第9063號）及臺灣高雄地方法院
檢察署檢察官移送併辦（98年度偵字第10908號），本院判決如
下：
    主    文
乙○○幫助意圖為自己不法之所有，以恐嚇使人將本人之物交付
，處有期徒刑陸月，如易科罰金，以新臺幣壹仟元折算壹日。
    犯罪事實
一、乙○○能預見將自己帳戶存摺、金融卡連同密碼交付予不詳
    身分之成年人使用，他人可能以該金融帳戶遂行財產上犯罪
    之目的，且取得他人存摺之目的在於收取贓物及掩飾犯行不
    易遭人追查，竟不顧他人所可能遭害之危險，仍以縱若有人
    持以犯罪亦無違反本意之不確定幫助恐嚇取財犯意，於不詳
    時間，地點，將其所申辦之臺灣土地銀行路竹分行（下稱土
    銀路竹分行）帳號000000000000號帳戶及第一
    商業銀行路竹分行（下稱一銀路竹分行）帳號000000
    00000號帳戶之存摺、金融卡連同密碼，交予姓名、年
    籍均不詳之成年人，作為恐嚇取財帳戶之使用，任由他人藉
    以遂行恐嚇取財犯罪。而該不詳之成年人取得乙○○所交付
    之上揭存摺、金融卡及密碼後，旋基於意圖為自己不法所有
    之恐嚇取財犯意，先於不詳時、地架設網具，網羅如附表一
    、二所示之子○○、丙○○等鴿主（下稱子○○等人）之賽
    鴿後，再依鴿子腳環上所留之連絡電話，於如附表一、二所
    示之時間，撥打電話予如附表一、二所示之鴿主，向渠等恫
    嚇稱：賽鴿在其手上，若要贖回，須將如附表一、二所示之
    款項匯入指定帳戶內等語，以此加害財產之事恐嚇子○○等
    人，致子○○等人恐賽鴿未能返回而心生畏懼，遂各於如附
    表一、二所示之匯款時間，前往如附表一、二所示之金融機
    構分別將如附表一、二所示之金額匯入乙○○之上開土銀路
    竹分行及一銀路竹分行帳戶內，其中除如附表一編號十一所
    示之款項尚未匯入乙○○上開土銀路竹分行帳戶前，該帳戶
    已成為衍生性警示帳戶而無從將現款匯入而未遂外，其餘如
    附表一編號一至十及附表二所示之款項均已匯入乙○○上開
    土銀路竹分行及一銀路竹分行帳戶內，嗣經警循線查悉上情
    。
二、案經彰化縣警察局田中分局、臺中縣警察局大甲分局、高雄
    縣政府警察局湖內分局分別報告臺灣臺中地方法院檢察署檢
    察官偵查起訴及臺灣高雄地方法院檢察署檢察官移送併辦。
    理    由
一、按現行刑事訴訟法為保障被告之反對詰問權，排除具有虛偽
    危險性之傳聞證據，以求實體真實之發見，於該法第一百五
    十九條第一項明定被告以外之人於審判外之言詞或書面陳述
    ，除法律有規定者外，不得作為證據。又被告以外之人於審
    判外之陳述，雖不符前四條之規定（即刑事訴訟法第一百五
    十九條之一至同條之四），而經當事人於審判程序同意作為
    證據，法院審酌該言詞陳述或書面陳述作成時之情況，認為
    適當者，亦得為證據；當事人、代理人或辯護人於法院調查
    證據時，知有第一百五十九條第一項不得為證據之情形，而
    未於言詞辯論終結前聲明異議者，視為有前項之同意，刑事
    訴訟法第一百五十九條之五定有明文。本件當事人並未就卷
    內證據資料之證據能力有所爭執，且迄於言詞辯論終結前，
    均未主張有刑事訴訟法第一百五十九條第一項不得為證據之
    情形，是應認已同意卷內證據均得作為證據，且經本院審酌
    後，認無不適當之情形，應認本案調查之卷內證據均有證據
    能力，合先敘明。
二、訊據被告乙○○固坦承有申請開設上開土銀路竹分行及一銀
    路竹分行帳戶之事實不諱，然矢口否認有何幫助恐嚇取財犯
    行，於本院審理時辯稱：伊將上開二帳戶之存摺、金融卡、
    密碼及印鑑，一併置放於機車置物箱內，機車常借予友人，
    何時遺失，伊並不清楚，該金融卡密碼乃伊自行隨機設定，
    伊並未提供上開二帳戶之存摺、金融卡等物品供他人遂行恐
    嚇取財犯行云云。經查：
（一）上開土銀路竹分行及一銀路竹分行之帳戶均為被告所開立
      乙節，除據被告自承不諱外，並有土銀路竹分行九十七年
      十二月二十二日路存字第○九七○○○○一八八號函覆之
      客戶基本資料查詢表、存款印鑑卡影本、客戶往來明細查
      詢各一份及一銀路竹分行九十七年十二月二十九日（九七
      ）一路字第一一五號函覆之客戶開戶基本資料、客戶交易
      明細表各一份可佐（分別詳見大甲分局警卷第十四至第二
      十六頁、湖內分局警卷第六頁至第九頁），又被告所開立
      之上開土銀路竹分行及一銀路竹分行帳戶，均被利用作為
      向被害人子○○等人恐嚇取財之入帳帳戶，被害人子○○
      等人遭恐嚇後，確有於附表一、二所示時間分別匯款如附
      表一、二所示金額至乙○○上開土銀路竹分行及一銀路竹
      分行帳戶等情，亦據被害人子○○、癸○○、戊○○、甲○○、徐國碁、壬○○、己○○、丑○○、庚○○、丁○○、辛○○、丙○○等人於警詢中證述綦詳，並有被害人
      辛○○提出之大安鄉農會匯款委託書證明聯一紙、被害人
      己○○提出之彰化縣永靖農會匯款回條一紙、被害人子○○等人所提出之臺中銀行北屯分行、土地銀行、臺中銀行
      潭子分行、上海儲蓄銀行、渣打銀行內壢分行、公館鄉農
      會、永豐銀行內湖分行等各金融機構之存摺封面各一紙、
      被告所開立之土銀路竹分行帳戶客戶往來明細查詢一份、
      被害人丙○○所提出之第一商業銀行存款存根聯一紙及被
      告所開立之一銀路竹分行帳戶客戶交易明細表一份附卷可
      稽（詳見大甲分局警卷第七頁、田中分局警卷第三十四頁
      、九十八年度偵字第九○六三號卷第十三至第二十頁、田
      中分局警卷第二十七頁至第三十二頁、湖內分局警卷第二
      頁、第九頁）。
（二）至被告雖以上揭情詞置辯，於偵查中亦辯稱：「（這帳戶
      （指土銀路竹分行）的存摺、提款卡現在何處？提款卡密
      碼有無告訴他人？）這帳戶的存摺、提款卡及密碼我是放
      在機車置物箱內，後來遺失了，何時、何地遺失我不知道
      ，我是到警察找我時我才知道這帳戶存摺、提款卡遺失，
      推想應該是放在機車置物箱。」、「（機車有不見嗎？）
      行李箱有被打開過。車子沒有不見。」、「（你最後一次
      使用這帳戶是何時？）我最後一次使用這帳戶是在九十七
      年十月中旬，我叫我弟弟從我住家幫我拿該帳戶的存摺、
      提款卡到我朋友位於高雄縣阿蓮鄉○○路八號朋友住處給
      我，我有親自拿到。那時我是公司說要作薪資轉帳。但後
      來沒有用到，因為我作一個禮拜就沒有工作了。」、「（
      你的提款卡密碼？）我不知道我的密碼，我都會把它抄起
      來，寫在小紙條，放在提款卡套子裡。我記得好像是用我
      生日。」、「（存摺、提款卡遺失，有無去掛失？有無報
      案？）因為沒有發現所以沒有。」、「（你有沒有聽過拿
      人頭帳戶去作犯罪的事情？）有看過電視上有講。」；「
      （遺失之前，帳戶（指一銀路竹帳戶）放在何處？）去年
      九月或十月間，時間記不得了，放在機車置放箱。」、「
      （置物箱有無上鎖？）有。」、「（置物箱內其他東西有
      無遺失？）沒有，只有印章、提款卡不見了。」云云，然
      查：(1)被告就其上開土銀路竹分行帳戶金融卡密碼究係以
      自己生日，抑或隨機申設，偵查中與審理時所述相互齟齬
      ，已屬可疑，況存摺、金融卡之所以需要設定密碼，目的
      即在避免非帳戶所有人以非法方法取得存摺、金融卡後任
      意使用該存摺、金融卡，故應避免將密碼與存摺、金融卡
      放置一處，此為一般社會大眾所知悉，被告為思慮正常之
      成年男子，對此當無不知之理，則被告若係以生日為密碼
      ，應無忘記之虞，為何需另行於紙上書寫密碼？若係隨機
      設定密碼，縱書寫在紙上，又為何未與存摺、金融卡分開
      保管？反將之與存摺、金融卡置放一處，而使非法取得存
      摺、金融卡之人得順利使用之理？(2)又被告於偵查、審理
      中均辯稱系爭土銀路竹分行存摺、金融卡等物原係因應工
      作匯款需要，從家中取回使用，嗣因並非公司配合薪資匯
      款之金融機構，就隨手將之置放機車置物箱內，然被告偵
      查中亦稱知悉金融帳戶易為犯罪集團遂行財產上犯罪之用
      ，而其短期內既無使用系爭存摺、金融卡等物之必要，為
      何未將之攜回住處妥善保管，反將之隨意置放在容易遭竊
      機車置物箱內？(3)再查被告於偵查中供稱機車置物箱有被
      打開過，則依一般常理判斷，機車置物箱遭外力打開，通
      常即會檢查有無任何物品遭竊，而為報警或後續相關處置
      ，惟被告既知系爭存摺、金融卡置放於機車置物箱內，於
      置物箱遭人打開，竟未做檢視，亦與常理相違。(4)再者，
      恐嚇取財集團以他人帳戶供作款項出入之人頭帳戶，必定
      會先取得帳戶申請人之同意，否則若帳戶申請人辦理掛失
      止付，被害人所匯入之款項即遭凍結無法提領，而帳戶申
      請人反可輕易藉由辦理補發存摺、變更印鑑及密碼，將款
      項提領一空，恐嚇取財集團成員精心策劃詐騙、恐嚇之成
      果將因存簿來源取得之不可靠性，無法順利領得恐嚇款項
      ，而導致心血功虧一簣，犯罪集團當無甘冒此風險之理，
      足見被告上開所辯，再再與常理有重大違背，顯不足採，
      上開土銀路竹分行及一銀路竹分行之帳戶資料，顯係被告
      交付予他人使用無疑。(5)況查金融帳戶為個人理財之工具
      ，申請開設金融帳戶並無任何特殊之限制，一般民眾皆能
      自由申請開戶，並得同時在不同金融機構申請多數存款帳
      戶使用，乃眾所周知之事實，依一般人之社會生活經驗，
      倘係合法收入，本可自行向金融行庫開戶使用，而無向他
      人蒐購帳戶之必要。苟見不以自己名義申請開戶，反向他
      人索借或蒐購金融機構帳戶使用，衡情應能懷疑借用或蒐
      購帳戶之人目的在於供犯罪之用。被告於案發時業已成年
      ，應有相當社會歷練，對此自不能諉為不知。況近來擄鴿
      恐嚇取財之犯罪類型層出不窮，該等犯罪，多數均係利用
      他人帳戶作為恐嚇取財所得財物之出入帳戶，並經媒體廣
      為披載，被告縱使並不確知所提供之帳戶，係遭他人用以
      對被害人恐嚇取財，亦無法確知取得帳戶之人係以何種方
      法於何時地為恐嚇取財之具體內容，惟對於其所提供之上
      揭帳戶，將遭人作為恐嚇取財犯行所得財物匯入及提領之
      工具使用，應有概括之認識，且可預見其發生，亦無違背
      其本意，則被告仍將帳戶交付，足認被告本案係基於幫助
      犯罪之不確定故意，而有幫助恐嚇取財之犯行，洵堪認定
      。
（三）綜上所述，本件事證明確，被告上開幫助恐嚇取財犯行，
      堪以認定。
三、查被告提供其所申辦之土銀路竹分行及一銀路竹分行帳戶資
    料予他人作為恐嚇取財所用，係基於幫助他人恐嚇取財之不
    確定故意，且所為屬恐嚇取財罪構成要件以外之行為，又恐
    嚇取財之正犯所實施之恐嚇取財犯行，除如附表一編號十一
    所示被害人辛○○，於將款項匯入被告上開土銀路竹分行帳
    戶前，該帳戶已成為衍生性警示帳戶而無從將現款匯入，有
    本院公務電話紀錄一紙附卷可參，是被害人辛○○匯款時，
    該恐嚇取財之正犯縱然仍持有被告上開土銀路竹分行帳戶之
    存摺、金融卡及密碼等物，亦無從領取被害人辛○○所欲匯
    入之款項而無管領能力，故此部分恐嚇取財犯行應屬未遂外
    ，其餘如附表一編號一至十及附表二所示之被害人業已分別
    將如附表一、二所示之金額匯入被告上開帳戶內，均已既遂
    ，故核被告所為，係犯刑法第三十條第一項前段、同法第三
    百四十六條第一項、第三項之幫助恐嚇取財既遂罪、幫助恐
    嚇取財未遂罪。又被告雖始終否認有交付帳戶之犯行，致本
    院無從確認被告是否同時交付上開土銀路竹分行及一銀路竹
    分行之帳戶資料，惟被告於本院審理時業已辯稱：上開二帳
    戶之帳戶資料係一同遺失云云，本院乃採有利於被告之認定
    而認被告係同時交付上開土銀路竹分行及一銀路竹分行之帳
    戶資料。被告以一交付土銀路竹分行及一銀路竹分行帳戶資
    料之幫助行為，同時幫助他人分別對如附表一、二所示之被
    害人為恐嚇取財既遂及未遂之犯行，係以一行為而觸犯構成
    要件相同之數罪名，為同種想像競合犯，應依刑法第五十五
    條前段之規定從一重論以刑法第三十條第一項前段、同法第
    三百四十六條第一項之幫助恐嚇取財既遂罪處斷。公訴人雖
    未就被告幫助他人對如附表二所示之被害人實施恐嚇取財之
    犯行提起公訴，然被告此部分犯行既與起訴事實有想像競合
    犯之裁判上一罪關係，為起訴效力所及，復經臺灣高雄地方
    法院檢察署檢察官移送併辦，本院自應併予審理。被告幫助
    他人犯恐嚇取財罪，為從犯，爰依刑法第三十條第二項之規
    定，按正犯之刑度，減輕其刑。爰審酌被告提供帳戶予不法
    份子使用，非惟幫助恐嚇取財者遂行犯罪之目的，同時使行
    為人得以隱匿其真實身分，減低遭查獲之風險，愈使其肆無
    忌憚，增加犯罪之猖獗，然其本身未實際參與本件恐嚇取財
    之犯行，責難性較小，暨被告於偵查中及本院審理時均矢口
    否認犯行之犯罪後態度等一切情狀，量處如主文所示之刑，
    並諭知易科罰金之折算標準，以資懲儆。
據上論斷，依刑事訴訟法第二百九十九條第一項前段，刑法第三
百四十六條第一項、第三項、第三十條第一項、第二項、第五十
五條、第四十一條第一項前段，刑法施行法第一條之一第一項、
第二項前段，判決如主文。
中    華    民    國    98    年    6     月    22    日
                  刑事第八庭    審判長法  官  黃家慧
                                      法  官  陳  葳
                                      法  官  黃炫中
以上正本證明與原本無異。
如不服本判決，應於判決送達後十日內，向本院提出上訴狀，上
訴於臺灣高等法院臺中分院（須附繕本）。
                                      書記官  黃珮華
中    華    民    國    98    年    6    月    22    日
附錄論罪科刑法條
中華民國刑法第346條
（單純恐嚇罪）
意圖為自己或第三人不法之所有，以恐嚇使人將本人或第三人之物交付者
，處 6 月以上 5 年以下有期徒刑，得併科 1 千元以下罰金。
以前項方法得財產上不法之利益，或使第三人得之者，亦同。
前二項之未遂犯罰之。
  附表一（依匯款時間先後排序）：
 ┌──┬────┬───┬─────┬───────┬─────────────┐
 │編號│恐嚇取財│被害人│匯款金額  │匯款時間、地點│恐嚇取財方法              │
 │    │時間    │      │（新臺幣）│              │                          │
 ├──┼────┼───┼─────┼───────┼─────────────┤
 │一  │九十七年│子○○│二○五○元│九十七年十一月│以電話向被害人恐嚇稱鴿子在│
 │    │十一月三│      │          │三十日        │其手上，如欲贖回需匯款至吳│
 │    │十日    │      │          │臺中商業銀行北│信賢土銀路竹分行帳戶（帳號│
 │    │        │      │          │屯分行        │000000000000號│
 │    │        │      │          │              │），被害人因心生畏懼而依指│
 │    │        │      │          │              │示匯款                    │
 ├──┼────┼───┼─────┼───────┼─────────────┤
 │二  │九十七年│癸○○│四○一○元│九十七年十一月│以電話向被害人恐嚇稱鴿子在│
 │    │十一月三│      │          │三十日        │其手上，如欲贖回需匯款至吳│
 │    │十日    │      │          │臺灣土地銀行豐│信賢土銀路竹分行帳戶（帳號│
 │    │        │      │          │原分行        │000000000000號│
 │    │        │      │          │              │），被害人因心生畏懼而依指│
 │    │        │      │          │              │示匯款                    │
 ├──┼────┼───┼─────┼───────┼─────────────┤
 │三  │九十七年│戊○○│二○六○元│九十七年十一月│以電話向被害人恐嚇稱鴿子在│
 │    │十一月三│      │          │三十日        │其手上，如欲贖回需匯款至吳│
 │    │十日    │      │          │臺中商業銀行潭│信賢土銀路竹分行帳戶（帳號│
 │    │        │      │          │子分行        │000000000000號│
 │    │        │      │          │              │），被害人因心生畏懼而依指│
 │    │        │      │          │              │示匯款                    │
 ├──┼────┼───┼─────┼───────┼─────────────┤
 │四  │九十七年│甲○○│四○五○元│九十七年十二月│以電話向被害人恐嚇稱鴿子在│
 │    │十二月一│      │          │一日          │其手上，如欲贖回需匯款至吳│
 │    │日      │      │          │臺中市北屯郵局│信賢土銀路竹分行帳戶（帳號│
 │    ├────┤      ├─────┼───────┤000000000000號│
 │    │九十七年│      │二○四○元│九十七年十二月│），被害人因心生畏懼而依指│
 │    │十二月二│      │          │二日          │示匯款                    │
 │    │日      │      │          │臺中市北屯郵局│                          │
 │    ├────┤      ├─────┼───────┤                          │
 │    │九十七年│      │三○二○元│九十七年十二月│                          │
 │    │十二月三│      │          │三日          │                          │
 │    │日      │      │          │臺中市北屯郵局│                          │
 ├──┼────┼───┼─────┼───────┼─────────────┤
 │五  │九十七年│徐國碁│二三二○元│九十七年十二月│以電話向被害人恐嚇稱鴿子在│
 │    │十二月二│      │          │二日          │其手上，如欲贖回需匯款至吳│
 │    │日      │      │          │上海商業儲蓄銀│信賢土銀路竹分行帳戶（帳號│
 │    │        │      │          │行大里分行    │000000000000號│
 │    │        │      │          │              │），被害人因心生畏懼而依指│
 │    │        │      │          │              │示匯款                    │
 ├──┼────┼───┼─────┼───────┼─────────────┤
 │六  │九十七年│壬○○│三五○○元│九十七年十二月│以電話向被害人恐嚇稱鴿子在│
 │    │十二月二│      │          │二日          │其手上，如欲贖回需匯款至吳│
 │    │日      │      │          │永豐銀行內湖分│信賢土銀路竹分行帳戶（帳號│
 │    │        │      │          │行            │000000000000號│
 │    │        │      │          │              │），被害人因心生畏懼而依指│
 │    │        │      │          │              │示匯款                    │
 ├──┼────┼───┼─────┼───────┼─────────────┤
 │七  │九十七年│己○○│三○一○元│九十七年十二月│以電話向被害人恐嚇稱鴿子在│
 │    │十二月三│      │          │三日          │其手上，如欲贖回需匯款至吳│
 │    │日      │      │          │彰化縣永靖鄉農│信賢土銀路竹分行帳戶（帳號│
 │    │        │      │          │會            │000000000000號│
 │    │        │      │          │              │），被害人因心生畏懼而依指│
 │    │        │      │          │              │示匯款                    │
 ├──┼────┼───┼─────┼───────┼─────────────┤
 │八  │九十七年│丑○○│二五五○元│九十七年十二月│以電話向被害人恐嚇稱鴿子在│
 │    │十二月四│      │          │四日          │其手上，如欲贖回需匯款至吳│
 │    │日      │      │          │渣打銀行內壢分│信賢土銀路竹分行帳戶（帳號│
 │    │        │      │          │行            │000000000000號│
 │    │        │      │          │              │），被害人因心生畏懼而依指│
 │    │        │      │          │              │示匯款                    │
 ├──┼────┼───┼─────┼───────┼─────────────┤
 │九  │九十七年│庚○○│三○○○元│九十七年十二月│以電話向被害人恐嚇稱鴿子在│
 │    │十二月四│      │          │四日          │其手上，如欲贖回需匯款至吳│
 │    │日      │      │          │苗栗縣公館鄉農│信賢土銀路竹分行帳戶（帳號│
 │    │        │      │          │會            │000000000000號│
 │    │        │      │          │              │），被害人因心生畏懼而依指│
 │    │        │      │          │              │示匯款                    │
 ├──┼────┼───┼─────┼───────┼─────────────┤
 │十  │九十七年│丁○○│三○三○元│九十七年十二月│以電話向被害人恐嚇稱鴿子在│
 │    │十二月八│      │          │八日          │其手上，如欲贖回需匯款至吳│
 │    │日      │      │          │彰化縣北斗郵局│信賢土銀路竹分行帳戶（帳號│
 │    │        │      │          │              │000000000000號│
 │    │        │      │          │              │），被害人因心生畏懼而依指│
 │    │        │      │          │              │示匯款                    │
 ├──┼────┼───┼─────┼───────┼─────────────┤
 │十一│九十七年│辛○○│十元      │九十七年十二月│以電話向被害人恐嚇稱鴿子在│
 │    │十二月七│      │          │十日          │其手上，如欲贖回需匯款至吳│
 │    │日      │      │          │臺中縣大安鄉農│信賢土銀路竹分行帳戶（帳號│
 │    │        │      │          │會            │000000000000號│
 │    │        │      │          │              │），被害人因心生畏懼而依指│
 │    │        │      │          │              │示匯款                    │
 └──┴────┴───┴─────┴───────┴─────────────┘
  附表二
 ┌──┬────┬───┬─────┬───────┬─────────────┐
 │編號│恐嚇取財│被害人│匯款金額  │匯款時間、地點│恐嚇取財方法              │
 │    │時間    │      │（新臺幣）│              │                          │
 ├──┼────┼───┼─────┼───────┼─────────────┤
 │一  │九十七年│丙○○│三○六○元│九十七年十二月│以電話向被害人恐嚇稱鴿子在│
 │    │十二月七│      │          │八日          │其手上，如欲贖回需匯款至吳│
 │    │日      │      │          │第一商業銀行羅│信賢一銀路竹分行帳戶（帳號│
 │    │        │      │          │東分行        │00000000000號）│
 │    │        │      │          │              │，被害人因心生畏懼而依指示│
 │    │        │      │          │              │匯款                      │
 └──┴────┴───┴─────┴───────┴─────────────┘


司法院資訊處製作；財團法人民間司法改革基金會備份。
